---
title: 'Контрольная Капуза'
date: 'Июль, 12, 2018'
output:
  html_document:
    keep_md: no
    number_sections: yes
    toc: yes
lang: ru-RU
editor_options:
  chunk_output_type: console
---


```{r setup, include=FALSE}
knitr::opts_chunk$set(echo = TRUE, warning = FALSE, message = FALSE)
```

```{r}  
library(rio)
library(tidyverse)
library(dplyr)
library(ggalluvial)
library(skimr)
library(corrplot)
library(ggpubr)
library(broom)
library(GGally)
library(lmtest)
library(cluster) 
library(factoextra) 
library(dendextend) 
library(sjPlot)
library(caret) 
library(FFTrees) 
library(margins) 
library(rpart.plot) 
library(plotROC)
```



Для анализа используется база данных лонгитюдного иследования Института образования НИУ ВШЭ "Траектории в образовании и профессии". 


```{r}
data <- import('finlallw4R.dta')
glimpse(data)
```
Набор данных содержит 4894 наблюдения и 34 переменных. Из них мы будем использовать только 7:

  math_lev3 - уровень математической грамотности респондента по тесту PISA-2012 (низкий/средний/высокий)
  np2study - где респондент обучается в 2013 г. после 9 класса (нигде/в школе/в СПО)
  np2wish - какой максимальный уровень образования респондент хочет получить (опрос в 2013 г.) (школа/СПО/высшее/2 высших или кандидат наук)
  np4_q7 - балл ЕГЭ по математике (только для тех, кто закончил 11 классов)
  wherenp5 - где респондент обучается в 2015 г. (нигде и не работает/нигде и работает/СПО/высшее образование)
  np5_q79 - личный доход в 2015 г.
  np5_q55 - ожидаемая зарплата после окончания ВУЗа (только для респондентов, обучающихся в ВУЗе)
  np5plan - планирует ли респондент продолжать обучение (2015 г.) (нет/да)

Первые пять должны быть факторнымы, ожидаемая зарплата - остаться в формате dbl.
```{r}
data_fct <- mutate(data, math_lev3 = factor(math_lev3), np2study = factor(np2study), np2wish  = factor(np2wish), wherenp5 = factor(wherenp5), np5_q79 = factor(np5_q79), np5plans = factor (np5plans) )

data_fct <- mutate(data_fct, np5_q79 = fct_collapse(np5_q79, "7" = c('7', '8', '9', '10')))
```

Кроме того, в дальнейшем нам понадобятся лейблы значения для построения графиков.
```{r}
levels(data_fct$math_lev3) <- c("Низкий", "Средний", "Высокий")
levels(data_fct$np2study) <- c("Не учится", "Школа", "СПО")
levels(data_fct$np2wish) <- c("Школа", "СПО", "ВО", "2 ВО или степень")
levels(data_fct$wherenp5) <- c("Не учится и не работает", "Не учится и работает", "СПО", "ВО")
levels(data_fct$np5_q79) <- c("<5 тыс.", "5-10 тыс.", "10-15 тыс.", "15-20 тыс.", "20-25 тыс.", "25-30 тыс.", ">30 тыс.")
```


# Описательная статистика
Построим гистограммы для переменных, показывающих место обучения респондентов в волне 2 и в волне 5  
```{r}
ggplot(data = data_fct) +
  geom_histogram(aes(x = math_lev3), fill = "#2F4F4F",  stat="count") +
  labs(x = 'Уровень математической грамотности', y = 'Количество учеников' , title = 'Распределение по уровню математической грамотности') +
  theme_bw()


ggplot(data = data_fct) +
  geom_histogram(aes(x = np2study), fill = "#2F4F4F", stat="count") +
  labs(x = 'Место обучения', y  = 'Количество учеников' , title = 'Где учились респонденты в 2013 году?') +
  theme_bw()


ggplot(data = data_fct) +
  geom_histogram(aes(x = wherenp5), fill = "#2F4F4F", stat="count") +
  labs(x = 'Место обучения', y = 'Количество учеников' , title = 'Где учились респонденты в 2015 году?') +
  theme_bw()


```

Построим потоковый график для ожидаемого уровня образования в волне 2 и текущего метса обучения в волне 5 в зависимости от уровня грамотности респондента.

```{r}
freq_table <- group_by(data_fct, math_lev3, np2wish, wherenp5) %>% summarise(freq = n())

ggplot(data = freq_table,
       aes(weight = freq, axis1 = math_lev3, axis2 = np2wish, axis3 = wherenp5)) +
  geom_alluvium(aes(fill = math_lev3), width = 1/12) +
  geom_stratum(width = 1/8) +
  geom_label(stat = "stratum", label.strata = TRUE)

```


Так как текущий доход измерен на порядковой шкале, вместо диаграммы рассеяния построим боксплоты и графики-виолончели для ожидаемого дохода. Так как некоторые респонденты давали нереалистичные прогнозы, мы сделали график только для тех, кто отметил ожидаемый доход ниже 200 т.р.

```{r}
data_salary <- subset(data_fct, np5_q55 < 200000)

ggplot(data = data_salary) +
  geom_boxplot(aes(x = np5_q79, y = np5_q55)) +
  labs(x = 'Текущий доход', y = 'Ожидаемый доход', title = 'Текущий и ожидаемый доход в волне 5') +
  theme_bw()

ggplot(data = data_salary) +
  geom_violin(aes(x = np5_q79, y = np5_q55)) +
  labs(x = 'Текущий доход', y = 'Ожидаемый доход', title = 'Текущий и ожидаемый доход в волне 5') +
  theme_bw()
```

В целом, чем выше текущий личный доход респондента, тем больший доход он ожидает после окончания ВУЗа. И в данном случае боксплоты явно привлекательнее)

Посмотрим на корреляцию между баллом ЕГЭ по математике и ожидаемым доходом:
```{r}
wage_cor <- cor(data_salary$np5_q55, data_salary$np4_q7, use = "complete.obs" )
wage_cor

ggscatter(data_salary, x = "np4_q7", y = "np5_q55", 
          add = "reg.line", conf.int = TRUE, 
          cor.coef = TRUE, cor.method = "pearson",
          xlab = "Балл ЕГЭ по математике", ylab = "Ожидаемый доход после ВУЗа")
```

Корреляция крайне слабая, но значимая.

# Кластеризация
Попробуем кластеризовать респондентов по набору их ожиданий в отношении образования, получаемого образования и математической грамотности. Так как мы не имеем ни млейшего понятия, как могут группироваться данные, прибегнем к иерархическому анализу. 

```{r}
data_clust2 <- subset(data, select = c(idstud, math_lev3, np2study, np2wish) , np2study != "NA")
data_clust <- subset(data_clust2, np2wish != "NA")

clust_data <- dist(data_clust,  method = 'euclidian')

#hier <- hclust(data_clust, method = "ward.D2", members = NULL)
#fviz_dend(hier) 

```

Note: я очень долго билась с тем, чтобы засунуть факторные переменные в кластерный анализ, как это делается в стате. Но R упорно писал "NAs introduced by coercion". Если я правильно понимаю, это невозможно, и мы теперь должны гадать, что за цифры там на деревьях. 

Кроме того, hclust получается через раз - и не видно никакой системы в том, когда он получается, а когда пишет Error in if (is.na(n) || n > 65536L) stop("size cannot be NA nor exceed 65536") : 
  missing value where TRUE/FALSE needed


Кажется (в тот момент, когда получается hclust), что оптимальное число кластеров 5. Так и сделаем. 
```{r}
clust_n <- hcut(data_clust, k = 5, hc_metric = 'euclidean', hc_method = 'ward.D2')
fviz_dend(clust_n,  cex = 0.5,  color_labels_by_k = TRUE) 
```

Изобразим полученные кластеры в осях главных компонент
```{r}
#data_pca <- prcomp(data_clust, na.rm = TRUE)
#fviz_pca_ind(data_pca, repel = TRUE)
```
Опять что-то про миссинги (Error in svd(x, nu = 0, nv = k) : infinite or missing values in 'x')

# Линейная регрессия
Построи регрессию с ожидаемой зарплатой в качестве зависимой переменной и уровнем грамотности по математике, баллом ЕГЭ по математике, ожиданиями от уровня образования и текущего места обучения в волне 2 в качестве независимых.
```{r}
reg_salary <- lm(data = data_salary, np5_q55 ~ math_lev3 + np4_q7 + I(np2study == "Не учится") + I(np2study == "Школа") +  I(np2wish == "Школа") + I(np2wish == "СПО") + I(np2wish == "2 ВО или степень"), na.action = na.omit)
summary(reg_salary)

coefci(reg_salary)
plot_model(reg_salary, ci.lvl = 0.9)
```
С боле высокими зарплатными ожиданиями положительно связан балл ЕГЭ по математике и ожидаемый уровень образования - 2 высших или ученая степень. Число тех, кто не обучался во второй волне, крайне мало (2 человека), так что этим коэффициентом можем пренебречь.Однако уровень математической грамотности оказался не связан с ожиданиями - возможно, из-за включения в модель балла ЕГЭ. Проверим модель без ЕГЭ.

```{r}
reg_salary2 <- lm(data = data_salary, np5_q55 ~ math_lev3 +  I(np2study == "Не учится") + I(np2study == "Школа") +  I(np2wish == "Школа") + I(np2wish == "СПО") + I(np2wish == "2 ВО или степень"), na.action = na.omit)
summary(reg_salary2)
```

Действительно, при исключении балла ЕГЭ из модели уровень математичекой грамотности оказался положительно связан с ожидаемой заработной платой. Кроме того, значимо положительно связано обучение в школе во второй волне по сравнению с обучением в СПО. Однако пропала значимость у коэффициента для высоких ожиданий для максимального уровня образования. 

Сравним модель с ЕГЭ и без ЕГЭ
```{r}
#waldtest.default(reg_salary, reg_salary2)

```
Не работает и пишет, что models were not all fitted to the same size of dataset - абсолютно не знаю, что с этим делать( 

#  Классификация

```{r}
set.seed(101)
train_rows <- createDataPartition(data_fct$np5plans,  p = 0.6, list = FALSE)
sample_train <- data_salary[train_rows, ]
sample_test <- data_salary[-train_rows, ]
```

Построим прогноз на тестовой части выборки.
```{r}
choice_model <- train(data = sample_train, np5plans ~ I(np2study == "Не учится") + I(np2study == "Школа") +  I(np2wish == "Школа") + I(np2wish == "СПО") + I(np2wish == "2 ВО или степень"), family = binomial(link = 'logit'), method = 'glm', na.action = na.omit)
summary(choice_model)

choice_pred <- predict(choice_model, newdata = sample_train, na.action = na.omit)
head(choice_pred)

choice_prob <- predict(choice_model, newdata = sample_train, type = "prob" , na.action = na.omit)
head(choice_prob)

#confusionMatrix(data = choice_pred, reference = sample_test$np5plans, na.action = na.omit)
```
Если респондент учился в школе, то его шансы желать продолжить обучение выше, чем если он учился в СПО. И гораздо выше шансы желания продолжить обучение, если максимальный желаемый уровень образования - 2 высших или степень.


Про матрицу же пишет, что all arguments must have the same length - не понимаю его, ведь я сделала одну и ту же модель ((

Нарисуем ROC-кривую
```{r}
# choice_model_set <- data.frame(H = choice_prob$H, L = choice_prob$L,pred = choice_pred, obs = sample_test$np5plans)

#ggplot(choice_model_set, aes(d = obs, m = L)) +
#  geom_roc(n.cuts = 0)

```
То же - пишет, что аргументы подразумевают разное количество строк.

Итого: от некоторых ошибок избавиться так и не удалось. Нужен отдельный курс по работе с пропущенными значениями в R - куда их деть, чтобы не мешались.